【裁判字號】    99,台上,5963
【裁判日期】    990930
【裁判案由】    傷害
【裁判全文】
最高法院刑事判決            九十九年度台上字第五九六三號
上  訴  人  台灣高等法院檢察署檢察官
被      告  甲○○
上列上訴人因被告傷害案件，不服台灣高等法院中華民國九十九
年一月二十六日第二審更審判決（九十八年度重上更(一)字第二二
五號，起訴案號：台灣桃園地方法院檢察署九十四年度偵字第八
八九六號），提起上訴，本院判決如下：
    主  文
上訴駁回。
    理  由
按刑事訴訟法第三百七十七條規定：上訴於第三審法院，非以判
決違背法令為理由，不得為之；是提起第三審上訴，應以原判決
違背法令為理由，係屬法定要件。如果上訴理由書狀並未依據卷
內訴訟資料具體指摘原判決不適用何種法則或如何適用不當，或
所指摘原判決違法情事，顯與法律規定得為第三審上訴理由之違
法情形不相適合時，均應認其上訴為違背法律上之程式，予以駁
回。本件檢察官上訴意旨略稱：(一)、被告甲○○等聚集眾人，毆
打告訴人吳南雄，被告與未成年之少年間有犯意聯絡，且有行為
分擔，彼等以「其中數人分別抓住吳南雄雙手或身體等處，讓其
餘之人徒手毆打之方式」，共同毆打告訴人，因而使告訴人受有
鼻骨骨折、臉部挫擦傷、左背鈍傷等傷害。事實上依告訴人所述
之傷害，係牙齒斷裂、鼻樑斷裂、眼睛瘀青、肋骨受傷等情，足
見被告等人出手甚重，共同重擊告訴人之頭部，告訴人鼻骨亦因
而骨折，造成告訴人血流滿地，且極為用力擊打告訴人之頭部、
臉部，顯有重傷害之共同犯意，不僅是普通傷害而已。就本件而
言，被告等出手極重，且告訴人亦受有嚴重之傷害，被告等顯係
重傷害未遂，原判決認事用法，殊有違誤。(二)、原審既認定「吳
南雄年事已高」，「並無反抗能力」，被告與共犯等共計七人，
且係年輕力壯之年青人，現場亦有人揮舞手持旗子，依現場照片
所示，當時係「七個人」出手毆打一個「年事已高」之六十一歲
老人（指告訴人），眾人出手力道恐難控制，竟又一同將站立之
告訴人打倒在地後，再持續毆打告訴人重要部位頭部、臉部（眼
睛、鼻子部位亦受重傷害），毆打方式係圍住告訴人，又「抓住
告訴人之雙手或身體等處」，讓其他人用力毆打告訴人，顯有重
傷害之犯意。本件係因警察在場協助解圍，被告等始罷手未再持
續毆擊，原審未審酌被告等人為何「罷手」，即認定被告等如有
重傷害犯意「本可輕易達成」，其認定顯與事實不符，且未斟酌
被告等人罷手之原因，遽而認定被告等人僅有普通傷害之意思，
顯有應調查之證據而漏未調查之違誤。(三)、被告係夥同七位少年
在中正國際機場（已改名為桃園國際機場），其到機場時係穿著
一般便服，到機場後由「阿正」之友人分發國旗裝予被告及少年
等人穿著，且係志同道合之人，即均有「反共必勝，建國必成」
之理念，又有為「歡送」國民黨主席連戰之特殊目的，可見被告
與少年等人間已有所準備，並非偶然聚合，對於暴力行為之實行
亦有不確定之故意，並非偶發事件，被告等顯有共同實行強暴脅
迫之犯意，原審竟以「應僅屬偶發事件，非被告前往中正機場、
加入新黨成員團體中時所能預期發生之情狀，認被告應無妨害秩
序之故意」，顯有違誤。被告與少年等人已有所準備，且現場亦
有人拿國旗裝供人穿著，並在現場叫罵、喊衝及打人等情，當時
亦有多人身受傷害，除告訴人之外，另蔡水松、陳芝余、潘兩傳
、施祥芳、林廷亮、黃振能、施海碟、賴武智、鍾火木、吳明棟
、陳阿春等十一人亦受有傷害，足見被告等確實有妨害秩序之故
意，應構成刑法第一百五十條之聚眾實行強暴脅迫罪。原審以偶
發事件認定被告等無妨害秩序之行為，判決顯然違背法令等語。
惟查：證據之取捨與其證明力之判斷，以及事實有無之認定，屬
事實審法院之職權，苟其取捨證據與判斷證據證明力並不違背經
驗法則及論理法則，即不容任意指為違背法令，而執為第三審適
法之上訴理由。原判決綜合全案卷證資料，本於事實審法院之推
理作用，認被告有其事實欄所載夥同未滿十八歲少年古○○、謝
○○、葉○○、江○○、嚴○○、林○○（以上少年六人姓名、
年籍詳卷，均另案由少年法庭審理），基於普通傷害之犯意聯絡
，共同毆打告訴人（即被害人）吳南雄，致其受有鼻骨骨折、臉
部挫擦傷、左背鈍傷等傷害之犯行。因而撤銷第一審之科刑判決
，變更檢察官起訴法條，改判仍論以成年人與未滿十八歲之人共
同犯傷害罪，量處有期徒刑六月，併依中華民國九十六年罪犯減
刑條例規定減為有期徒刑三月，暨諭知易科罰金之折算標準。已
敘明所憑證據及認定之理由；並說明使人受重傷未遂與普通傷害
之區別，應以加害時有無致人重傷害之故意為斷。至加害人有無
重傷害之犯意，乃其個人內在之心理狀態，欲判斷其主觀上之犯
意究係重傷害或普通傷害，應就外在之一切證據，詳查審認，舉
凡其犯罪之動機、兇器類別、行兇之具體過程、傷痕之多寡輕重
、傷勢程度、案發當時之情境、犯後態度等，綜合研析，作為認
定之基礎。查被告、少年古○○等七人與告訴人間，原均不相識
，亦無仇恨，業經告訴人證述明確，被告僅因政治理念與告訴人
相左，在中正機場第二航廈出境大廳北側電梯口照面時，因細故
始引發動手傷人，純屬偶發事件，難認被告與共犯間有重傷害告
訴人之動機。況告訴人年事已高，並無反抗能力，被告與共犯計
七人，均值青、壯年時期，苟有使告訴人受重傷之犯意，本可輕
易達成，反觀告訴人僅受有鼻骨骨折、臉部挫擦傷、左背鈍傷等
傷害情形，因認被告與共犯行為當時應無使告訴人受重傷害之犯
意，僅係出於普通傷害犯意所為，因而變更檢察官起訴犯重傷害
未遂罪法條，論以普通傷害罪刑之理由；復敘明不能證明被告另
有被訴涉犯刑法第一百五十條公然聚眾施強暴脅迫及重傷害未遂
之情事，而不另為無罪諭知之理由。所為論斷，俱有卷證資料可
資覆按，核無違背法令情形。檢察官上訴意旨未依卷內資料具體
指摘原判決有何違背法令情形，亦未指出有何足資認定被告有重
傷害犯意之具體證據為原審未依法調查，徒執前詞對原審採證認
事職權之適法行使，或對原判決已論斷明白之事項，任意指摘違
背法令，或就部分與事實認定及判決結果無影響之枝節問題，為
單純事實之爭執，均與法律規定得為第三審上訴理由之違法情形
不相適合。應認檢察官之上訴違背法律上之程式，予以駁回。
據上論結，應依刑事訴訟法第三百九十五條前段，判決如主文。
中    華    民    國  九十九  年    九    月   三十   日
                      最高法院刑事第八庭
                          審判長法官  洪  文  章
                                法官  王  居  財
                                法官  郭  毓  洲
                                法官  黃  梅  月
                                法官  沈  揚  仁
本件正本證明與原本無異
                                      書  記  官
中    華    民    國  九十九  年    十    月    五    日
                                                      Ｑ

司法院資訊處製作；財團法人民間司法改革基金會備份。
